【裁判字號】    98,簡上,1006
【裁判日期】    981020
【裁判案由】    妨害名譽
【裁判全文】
臺灣高雄地方法院刑事判決            98年度簡上字第1006號
上  訴  人  臺灣高雄地方法院檢察署檢察官
被      告  丙○○
上列上訴人因被告妨害名譽案件，不服本院高雄簡易法庭中華民
國98年8 月10日98年度審簡字第4211號簡易處刑判決（聲請簡易
判決處刑案號：98年度偵字第9716號），提起上訴，本院管轄之
第二審合議庭判決如下：
    主  文
上訴駁回。
    事  實
一、丙○○居住在高雄市三民區○○○街177 、179 號房屋，並
    在該址兼營船舶相關事務，甲○○則居住在同街181 號房屋
    ，彼此為鄰居關係。緣雙方前即屢因丙○○使用噴漆維修船
    舶消防、安全器材等設備，致噴漆所生異味飄散四鄰之事發
    生爭執，迨甲○○於民國98年1 月15日17時46分許，復見丙
    ○○開啟179 號房屋之鐵捲門並在門邊進行作業，乃前往17
    9 號房屋騎樓處大聲喝令丙○○要將四散之噴漆異味清除乾
    淨，詎丙○○見狀竟基於公然侮辱之犯意，以：「幹你娘！
    你是要怎樣？我又礙到你什麼？」（閩南語）之足以貶損甲
    ○○名譽、人格及社會評價之穢語，辱罵甲○○，致生損害
    於甲○○之名譽。
二、案經甲○○訴由高雄市政府警察局三民第一分局報請臺灣高
    雄地方法院檢察署檢察官偵辦後，聲請逕以簡易判決處刑。
    理  由
壹、證據能力部分
    本判決所引用之證據資料（詳後引用之各項證據），其中係
    屬傳聞證據部分，縱無刑事訴訟法第159 條之1 至第159 條
    之4 或其他規定之傳聞證據例外情形，亦因被告丙○○及檢
    察官均已明示同意作為證據使用（本院卷二第20頁參照），
    且本院審酌卷內並無事證顯示各該陳述之作成時、地與週遭
    環境，有何致令陳述內容虛偽、偏頗之狀況後，也認為適當
    ，依刑事訴訟法第159 條之5 第1 項之規定，為傳聞法則之
    例外，應有證據能力。
貳、實體部分
一、訊據被告丙○○固坦言其於前開時、地曾口出「幹你娘」穢
    語一情，惟矢口否認有何公然侮辱告訴人甲○○之犯意，並
    辯稱：我並非有意針對告訴人辱罵「幹你娘」，那只是我長
    期從事船舶相關工作習用之口頭禪云云。經查：
  1.被告居住在高雄市三民區○○○街177 、179 號房屋，而與
    居住在同街181 號房屋之告訴人為鄰居關係，雙方屢因被告
    在179 號房屋兼營船舶消防、安全器材設備維修事業，致噴
    漆所生異味四處飄散之事發生爭執；又告訴人於98年1 月15
    日17時46分許，因見被告開啟179 號房屋之鐵捲門並在門邊
    工作，乃前往179 號房屋騎樓處大聲喝令被告要將四散之噴
    漆異味清除乾淨，而被告則一度口出「幹你娘」穢語等情，
    經被告坦言在卷，核與證人即告訴人甲○○之陳述相符，並
    有現場照片在卷可稽，自堪採信。
  2.被告雖以前開情詞置辯。惟依現場監視錄影畫面顯示：告訴
    人走到179 號房屋騎樓處，並面向該屋內陳稱：「你把我這
    邊熏成這樣，就要把它弄乾淨…」後，被告即稱：「幹你娘
    ！你是要怎樣？我又礙到你什麼？」等情，業經本院受命法
    官當庭勘驗明確，並製有勘驗筆錄在卷可憑，足見被告乃在
    其與告訴人2 人對話過程中，以「幹你娘」等字句回應告訴
    人之指責。再參以證人即告訴人甲○○另證稱：當天我走到
    179 號房屋騎樓擬制止被告繼續噴漆，被告就對我辱罵三字
    經，而證人即案發恰在181 號屋前騎樓處抽菸之卓英賓也證
    述：當時我站在181 號房屋騎樓處抽菸，被告則在已開啟之
    179 號房屋鐵捲門邊工作，告訴人走向該處並出聲制止被告
    ，就被罵「幹你娘」各等語；及本院前所認明被告、告訴人
    原已屢因噴漆異味之事發生爭執而互有怨懟乙節，也足推認
    被告以「幹你娘」字句回應告訴人指責時，顯有藉該穢語辱
    罵告訴人之意，被告辯稱其僅係無意脫口而出「幹你娘」口
    頭禪，並非惡意針對告訴人為辱罵云云，悖於事實，不足採
    信。
(三)綜上，本案事證明確，被告犯行堪以認定。
二、按刑法第309 條所謂「公然」，乃不特定人或多數人直接得
    以共見共聞之狀態，至現場實際上有多少人聞見，並非所問
    ；另同條所稱之「侮辱」，要凡直接對人詈罵、嘲笑，或其
    他足以貶損他人名譽、人格及社會評價行為，皆俱屬之。查
    本案案發地點為被告179 號屋前騎樓，而屬不特定多數人可
    得自由行經之公共（公開）場所，至「幹你娘」更係常人普
    遍認屬以使人難堪為目的之穢語，被告竟以之辱罵告訴人，
    自足以貶損告訴人名譽、人格及社會評價無訛，是故核被告
    所為，乃係犯刑法第309 條第1 項之公然侮辱罪。原審審酌
    被告不思以理性和平方式解決糾紛，竟出言辱罵告訴人，足
    以貶損告訴人於社會上之人格及地位，且致告訴人蒙受精神
    痛苦，並衡量被告犯罪之動機、手段，再參酌告訴人所受損
    害之程度等情狀，依刑事訴訟法第449 條第1 項前段，刑法
    第309 條第1 項、第41條第1 項前段，刑法施行法第1 條之
    1 ，逕以簡易判決量處被告拘役30日，併諭知如易科罰金，
    以新臺幣1,000 元折算1 日。本院因認原審認事用法均無違
    誤，量刑亦稱妥適。上訴人固循告訴人請求提請上訴，指摘
    原審判決量刑過輕云云，惟於有罪判決中，究應如何量處罪
    刑，為實體法賦予審理法官裁量之刑罰權事項，法官行使此
    項裁量權，自得依據個案情節，參諸刑法第57條所定各款犯
    罪情狀之規定，於該法定刑度範圍內，基於合義務性之裁量
    ，量處被告罪刑，如非有裁量逾越或裁量濫用之明顯違法情
    事，自不得擅加指摘其違法或不當，此方符憲法第80條所宣
    示獨立審判之真義。本院認原審已斟酌刑法第57條所列事由
    妥適量刑，既如前述，則上訴人上訴意旨泛指原審量刑過輕
    ，屬無理由，應予駁回。
據上論斷，依刑事訴訟法第455 條之1 第1 項、第3 項、第368
條，判決如主文。
本案經檢察官乙○○到庭執行職務。
中    華    民    國    98    年    10    月    20    日
                  刑事第十一庭  審判長法  官  黃三友
                                      法  官  陳億芳
                                      法  官  莊珮吟
以上正本證明與原本無異。
本判決不得上訴。
中    華    民    國    98    年    10    月    20    日
                                      書記官  鍾淑美
◎附錄本案所犯法條：
《刑法第309 條第1 項─公然侮辱罪》
公然侮辱人者，處拘役或300 元以下罰金。
《刑法施行法第1 條之1 》
中華民國94年1 月7 日刑法修正施行後，刑法分則編所定罰金之
貨幣單位為新臺幣。
94年1 月7 日刑法修正時，刑法分則編未修正之條文定有罰金者
，自94年1 月7 日刑法修正施行後，就其所定數額提高為30倍。
但72年6 月26日至94年1 月7 日新增或修正之條文，就其所定數
額提高為3 倍。


司法院資訊處製作；財團法人民間司法改革基金會備份。
